最高法院刑事判決　　　　　　九十六年度台上字第七０七一號
上　訴　人　甲○○
選任辯護人　洪大明律師
　　　　　　鍾添錦律師
上列上訴人因違反廢棄物清理法案件，不服台灣高等法院中華民
國九十五年三月三十日第二審判決（九十四年度上訴字第一四四
八號，起訴案號：台灣新竹地方法院檢察署九十三年度偵字第五
三一號），提起上訴，本院判決如下：
    主  文
上訴駁回。
    理  由
按刑事訴訟法第三百七十七條規定：上訴於第三審法院，非以判
決違背法令為理由不得為之；是提起第三審上訴，應以原判決違
背法令為理由，係屬法定要件；如果上訴理由狀並未依據卷內訴
訟資料具體指摘原判決不適用何種法則或如何適用不當，或所指
摘原判決違法情事，顯與法律規定得為第三審上訴理由之違法情
形不相適合時，均應認其上訴為違背法律上之程式，予以駁回。
本件原判決維持第一審依牽連犯從一重論處上訴人甲○○共同任
意棄置有害事業廢棄物罪刑（處有期徒刑一年八月）之判決，駁
回上訴人在第二審之上訴。上訴人之上訴意旨略稱：(一)上訴人搬
運系爭廢溶劑之目的，原本是要作病媒蚊防治，但因其發生異味
，故一直置放住處，未再使用，嗣於民國九十二年十月十七日，
該自稱「劉自強」之男子，表示可以該批廢溶劑作為燃燒木材之
助燃劑，上訴人因認該批廢溶劑已無用處，始同意「劉自強」將
之載走，並每車補貼「劉自強」新台幣（下同）三千元，以上情
形均屬事實，否則上訴人於原審豈會主動提出九十二年十月份之
帳冊及相關付款憑證；況且上訴人僅交付車資予「劉自強」，而
遍查全卷，又無任何積極證據足以證明上訴人曾指示「劉自強」
任意棄置該批廢溶劑，或指示「劉自強」將之運往新竹縣竹東鎮
○○段寶山水庫旁，上訴人既未指示「劉自強」將該批廢溶劑送
至何處，何來任意棄置可言？原審祇以上訴人給付報酬予「劉
自強」，即遽爾認定上訴人與「劉自強」共犯本件任意棄置有害
事業廢棄物犯行，顯係以擬制、推測之方法，作為判決之基礎，
自屬違法。又「劉自強」擬將該批廢溶劑充作助燃劑使用，依業
界慣例，上訴人仍須支付運費予「劉自強」，供作清運費用，原
判決就此未予查明，復未傳喚「劉自強」到庭作證，有證據調查
未盡、理由不備及理由矛盾之違法。(二)上訴人係從事病媒蚊防治
，並未具備清除、處理廢棄物之專業知識及資格，此應為協佳興
科技有限公司（下稱協佳興公司）人員所明知，倘依原判決所為
之論斷，協佳興公司人員委託上訴人清運該批廢溶劑，是否亦係
明知上訴人無法妥當處理？就「劉自強」任意棄置之行為，協佳
興公司人員是否亦應負共犯責任？原審竟未認定協佳興公司人員
係本件犯罪之共犯，自屬理由矛盾。(三)本案應係「劉自強」載回
該批廢溶劑後，發現助燃效果不佳，乃將之丟棄，原判決未依憑
積極事證，即逕認上訴人與「劉自強」共同將該批廢溶劑任意棄
置，實屬不公；況且上訴人若有將該批廢溶劑任意棄置之故意，
則該批廢溶劑鐵桶外觀，既標示有公司名稱及編號等字樣，事後
極易追查流向，上訴人縱係至愚之人，亦會將該批廢溶劑鐵桶外
之標示刮除，由該批廢溶劑鐵桶外仍有上述標示乙事，顯足以證
明上訴人與「劉自強」並無任意將之棄置之犯意聯絡及行為分擔
。(四)上訴人於「劉自強」棄置之該批廢溶劑遭查獲後，即前往現
場處理，並調派機具將上開廢溶劑清除、刨除遭污染的土壤、整
地恢復原狀，且上訴人素行良好，有正當工作，與妻離異後，就
學中之子女，均賴上訴人扶育，實有以暫不執行為適當之情，原
審未審酌上情，與刑法第五十七條規定有違。又如認上訴人仍涉
犯本件犯行，亦請審酌上訴人坦承犯罪，主動提供資料以利偵查
，犯罪後態度良好，其將該批廢溶劑以每車三千元代價，請「劉
自強」載運，並無任意棄置之故意等情狀，從輕量刑，並諭知緩
刑，以啟自新等語。
惟查：原判決依憑調查證據之結果，認定上訴人有其事實欄所載
之犯行，已於理由內詳敘其調查證據之結果及取捨證據認定之理
由。並就上訴人否認犯罪所持之辯解，認非可採，詳予指駁。從
形式上觀察，原判決既無證據調查未盡、理由不備及理由矛盾等
違背法令之情形；亦非僅依憑上訴人曾支付「劉自強」每車三千
元費用之事實，即為本件犯罪事實之認定。上訴意旨(一)、(三)均置
原判決理由內已詳予說明之事項於不顧，徒憑己見，就事實審法
院採證認事自由判斷職權之合法行使，再為單純事實上爭執，俱
非合法之第三審上訴理由。又上訴人於警詢迄偵審中，始終未供
出自稱「劉自強」者之真實姓名、年籍及住居所，以供調查；原
審審判長於審判期日，就上訴人被訴事實為訊問前，詢問上訴人
及其選任辯護人洪大明律師：「尚有證據請求調查﹖」，又均答
稱：「無」（見原審卷第五一頁、第五二頁），上訴意旨(一)另至
法律審之本院，始又執原審就無從傳喚調查之證據（即人證劉自
強）未予調查云云，指摘原判決證據調查未盡，顯非依據卷內資
料而為主張。至於協佳興公司人員將該公司使用後產生之廢溶劑
，交予未領有廢棄物清除、處理許可文件之上訴人清除、處理，
該公司人員即令亦應擔負違反廢棄物清理法之罪名，仍不足以推
翻原判決就上訴人所為之犯罪事實認定，此既於判決結果不生影
響，仍難執此為提起第三審上訴之適法理由。上訴意旨(二)以此指
摘原判決理由矛盾，顯不足以辨識原判決已具備違背法令之形式
要件。再依第一審判決理由說明，係審酌上訴人自知未領有廢棄
物清除、處理許可文件，且無能力處理有害事業廢棄物，竟為謀
一己私利，擅自清運、堆置為數龐大之有毒廢溶劑，更推由「劉
自強」任意棄置於新竹地區重要之集水區寶山水庫旁，行徑惡劣
，更造成廢溶劑滲出，嚴重污染土壤與水源，其對於因此導致之
環保、生態浩劫，難辭其咎，且犯罪後猶飾詞卸責，自應受最嚴
厲之非難，與其犯罪之動機、手段及前無不良刑事犯罪紀錄等情
狀，於法定刑範圍內，量處上訴人有期徒刑一年八月，既未違法
，亦非未審酌刑法第五十七條之規定，原判決予以維持，亦於法
無違。至於是否宣告緩刑，本屬事實審法院有權斟酌決定之事項
，未予宣告緩刑，自不生不適用法則之違法問題。上訴意旨(四)執
以指摘，顯非合法之第三審上訴理由。綜上所論，本件上訴違背
法律上程式，應予駁回。又本院係從程序上駁回上訴人之上訴，
上訴意旨(四)另請求從輕量刑及併予宣告緩刑等語，均無從斟酌，
附為指明。
據上論結，應依刑事訴訟法第三百九十五條前段，判決如主文。
中　　華　　民　　國　九十六　年　  十二　月 　十三　 日
                      最高法院刑事第十一庭
                          審判長法官  林　永　茂
                                法官  蘇　振　堂
                                法官  蕭　仰　歸
                                法官  何　菁　莪
                                法官  陳　世　淙
      本件正本證明與原本無異
                                      書  記  官
中　　華　　民　　國　九十六　年　 十二 　月   十九   日
                                                      V
